臺灣臺南地方法院刑事判決
111年度訴字第13號
公  訴  人  臺灣臺南地方檢察署檢察官
被      告  吳若鈞


上列被告因傷害案件，經檢察官提起公訴（110年度調偵字第236
3號），本院判決如下：
    主  文
吳若鈞犯傷害罪，處有期徒刑伍月，如易科罰金，以新臺幣壹仟
元折算壹日。
    事  實
一、緣吳聖智與吳若鈞之前妻萬惠英為鄰居關係，吳聖智住於
　　台南市○區○○○街00號3樓之2，萬惠英住於同號3樓之3，二人
    相處不睦，因此吳聖智與吳若鈞亦產生嫌隙。吳聖智於民國
    109年12月15日晚間21時35分許，騎乘機車至臺南市○區○○○
    街00號前停放，在該處藏放木棍1支，並在現場等待吳聖智
    出現。嗣於同時39分許，吳若鈞發現吳聖智出現於上址31號
    1樓公寓樓梯間，遂在該處基於傷害之犯意，以徒手及在同
    街29號前，分別以徒手及持木棍毆打吳聖智，致吳聖智受有
    「頭部、肚子、背部、左手肘及左小腿挫傷及右側顳顎關節
    處疼痛」等傷害(吳聖智被訴傷害吳若鈞部分，經本院於111
    年4月15日判決無罪)。
二、案經吳聖智訴請臺南市政府警察局第一分局報告臺灣臺南地
    方檢察署檢察官偵查起訴。
    理  由
一、本判決所引用被告以外之人於審判外之陳述，雖屬傳聞證據
    ，然被告於本院準備程序中表示同意作為證據（見本院卷第
    196頁），本院審酌上開證據資料作成時之情況，尚無違法
    不當及證明力明顯過低之瑕疵，亦認為以之作為證據應屬適
    當，爰依刑事訴訟法第159條之5第1項規定，認有證據能力
    ；其餘各項非供述證據，亦無證據證明係公務員違背法定程
    序所取得，或有證明力明顯過低之情，且經本院於審判期日
    合法踐行證據調查程序，由當事人互為辯論，業已保障當事
    人訴訟上之權利，本院均得採為證據。
二、認定事實之依據及理由
  ㈠訊據被告吳若鈞固坦承於上揭時、地，與告訴人吳聖智發生
    衝突之事實，惟矢口否認有傷害犯行(見本院卷第220頁)，
    辯稱：當天我是要去找我前妻，在台南市○區○○○街00號1樓
    樓梯間巧遇吳聖智；是吳聖智先對我丟保特瓶，導致我左頸
    部受傷；因吳聖智追逐我，我才在地上撿起已腐蝕的木棍，
    根本不會受傷，一踢就壞掉。是吳聖智執意往前衝，並要毆
    打我，我是想要嚇阻吳聖智逼進，他的左手肘才會碰到我的
    木棍，我是正當防衛(見本院卷第195、199、201頁)。吳聖
    智提出來的驗傷單是假的、騙人的(見本院卷第222頁)；他
    晚上還去敲我前妻家的門，可以證明他的手完好無缺(見本
    院卷第225頁)云云。
  ㈡被告於上揭時間，騎乘機車至告訴人吳聖智位於臺南市東區
    崇明七街住○○○○0○○○○街00號前)，並在該處藏放木棍1支(見
    本院卷第50頁下方至第51頁下方翻拍畫面)，在現場徘徊、
    等待吳聖智出現。於發現告訴人出現後，被告進入前址31號
    1樓公寓樓梯間及在前址29號前，分別以徒手及持木棍毆打
    告訴人之事實，業據現場監視器錄得事發經過，並經本院勘
    驗錄影光碟，製作勘驗筆錄在卷可稽(見本院卷第23-32頁)
    。至被告辯稱告訴人在上址31號1樓樓梯間，以保特瓶丟擲
    被告，使被告左頸部受傷乙節，為告訴人所否認(見本院卷
    第68、120、131頁)，且該處並無監視器攝得經過，無法證
    明告訴人有出手丟擲保特瓶之事實。再就被告與告訴人離開
    31號1樓樓梯間，進入29號前之監視錄影範圍後，監視器畫
    面均顯示告訴人持續在後退，被告則不斷在逼近告訴人(見
    本院卷第26頁下方翻拍畫面、26頁上方翻拍畫面)，以及被
    告不斷在對告訴人揮拳，告訴人不斷在閃躲(見本院卷第27
    頁中間及下方畫面)及呼喊救命等語(見本院卷第28頁上方翻
    拍畫面)。再於監視器畫面顯示21:40:50時，被告返身走向
    其機車停放處，告訴人由被告後方跟去，其間相距甚遠(見
    本院卷第28頁下方翻拍畫面)，直至監視器畫面顯示21:40:5
    9時，告訴人見被告返身走向機車，告訴人欲叫被告留下，
    其欲報警處理時(見偵字卷第58頁)，雖跟隨於被告後方，然
    無任何欲出手攻擊被告之動作與跡象，被告竟拾起其藏放於
    地上之木棍返身攻擊並追趕告訴人(見本院卷第29至第31頁
    上方翻拍畫面)，足認被告上揭所辯均係卸責之詞無可採信
    。
　㈢另參酌被告於警詢中供稱：「我就和告訴人扭打起來，我打
    了他那裏我也不清楚....我剛好看到地上有一根棍子..所以
    動手打他左手臂」。「我在崇明七街31號的1樓樓梯間是徒
    手傷害告訴人的，是我要離開他跟著我時，我才用木棍攻擊
    他，徒手打那裏我沒印象，持木棍是攻擊他左手臂」(見警
    卷第27頁)。於檢察官偵查中供稱：我們在樓梯口已經打過
    ，他打輸我等語(見偵字卷第72頁)。被告於本院審理中亦坦
    承，曾於前址31號之樓梯間二人發生扭打(見本院卷第195頁
    )、曾出手抓告訴人(見本院卷第223頁)、毆打告訴人之臉部
    及其所持之木棍曾碰觸告訴人之左手(均見本院卷第223、22
    7頁)等語，已坦承部分犯行在卷。而告訴人因遭被告毆打而
    受有「頭部、肚子、背部、左手肘、左小腿挫傷」及「右側
    顳顎關節處疼痛」等傷害，亦有其事發後於當日及次日至台
    南市立醫院就診之診斷證明書2紙附卷可稽(見警卷第47、49
    頁)。
　㈣被告雖又提出隨身碟1只，其內有：①其前妻住家門口之畫面
    及1把刀子插在塑膠鞋架上之畫面；與②告訴人及告訴人之妻
    黃燕，分別拍打被告前妻萬惠英住家鐵門，訴說告訴人遭被
    告毆打等語(見本院卷第157-159)之錄影畫面為證。然查：①
    部分，監視器顯示發生日期為109年6月28日(見本院卷第157
    頁)，為本案發生前已近半年之事件。②部分，監視器顯示發
    生時間為109年12月15日21時39分(見本院卷第158頁上方翻
    拍畫面)，為本案事發後之晚間，均與本案無關。再告訴人
    於事發當晚至被告前妻家門口，拍打被告前妻家門時，身著
    長袖上衣，無法看出告訴人是否受傷，再告訴人當晚係以右
    手拍打被告前妻家門，而非受傷之左手。又縱認其曾以左手
    拍打鐵門，然告訴人左手肘所受者僅係挫傷，並未喪失正常
    功能，亦無法逕予證明告訴人未受上揭傷害之事實。
　㈤按所謂正當防衛，須對於現在不法之侵害，而出於防衛自己
    或他人權利之行為者，始足當之，刑法第23條本文規定甚明
    。被告事前於案發現場埋伏，依監視錄影內容顯示，被告不
    斷出手攻擊告訴人，顯見被告係基於傷害之犯意而為本案，
    與正當防衛之要件，顯然不符。
　㈥綜上所述，本案事證明確，被告吳若鈞犯行堪以認定，應予
    依法論科。
三、論罪科刑
  ㈠核被告吳若鈞所為，係犯刑法刑法第277條第1項之傷害罪。
  ㈡爰以行為人之責任為基礎，審酌被告因告訴人與其前妻發生
    糾紛，未以理性方式解決糾紛，反基於傷害犯意，事前準備
    木棍埋伏於現場毆打告訴人，欠缺尊重他人身體法益觀念，
    實應予以非難。且於證據明確之情形下猶矢口否認犯行，扭
    曲事實真象，難認有悔意。兼衡被告犯罪之動機係為其前妻
    出氣、犯罪手段暴力及告訴人所受傷害之程度，暨被告於審
    理時自陳其為高中肄業之智識程度，職業為透過網路接工作
    ，月收入約新臺幣2萬多元，已離婚，有2個小孩，由被告與
    前妻共同撫養，目前租屋獨居，生活自理之家庭經濟生活狀
    況（見本院卷第225、226頁），及如臺灣高等法院被告前案
    紀錄表所示竊盜、傷害等前案紀錄(見本院卷第17、18頁)等
    一切情狀，量處如主文所示之刑，並諭知如易科罰金之折算
    標準。
　㈢末查，被告犯罪所使用之木棍1支，並無證據證明係被告所有
    ，爰不為沒收之諭知，附此敘明。　
據上論斷，應依刑事訴訟法第299條第1項前段，刑法第277條第1
項、第41條第1項前段，刑法施行法第1條之1第1項，判決如主文
。 
本案經檢察官 白覲毓 提起公訴，檢察官 陳于文 到庭執行職務
。
中　　華　　民　　國　　111 　年　　7 　　月　　15　　日
　　　　　　　　　刑事第三庭    審判長法　官　陳振謙
　　　　　　　　　                    法  官  茆怡文
　　　　　　　　　                    法  官  蔡直青
以上正本證明與原本無異。
如不服本判決應於收受本判決後20日內向本院提出上訴書狀，並
應敘述具體理由。其未敘述上訴理由者，應於上訴期間屆滿後20
日內向本院補提理由書狀（均須按他造當事人之人數附繕本）「
切勿逕送上級法院」。 
　　　　　　　　　　　　　　　　　    書記官　鄭瓊琳
中　　華　　民　　國　　111 　年　　7 　　月　　15　　日
附錄本判決論罪科刑法條
中華民國刑法第 277 條
①傷害人之身體或健康者，處五年以下有期徒刑、拘役或五十萬
  元以下罰金。
②犯前項之罪，因而致人於死者，處無期徒刑或七年以上有期徒
  刑；致重傷者，處三年以上十年以下有期徒刑。